臺灣高雄地方法院刑事判決　　　　　　　94年度交易字第56號
公　訴　人　臺灣高雄地方法院檢察署檢察官
被　　　告　甲○○原名林英惠.
選任辯護人　鄭國安律師
　　　　　　吳麗珠律師
　　　　　　陳炳彰律師
上列被告因過失致死案件，經檢察官提起公訴（93年度偵續字第
159 號），本院判決如下：
    主  文
甲○○因過失致人於死，處有期徒刑柒月。
    事  實
一、甲○○（原名林英惠）於民國93年2 月27日22時50分許，騎
    乘車牌號碼XGD-305 號普通重型機車，沿高雄市前鎮區○○
    ○路由北往南方向行駛，行經該路與正勤路之有號誌交岔路
    口，欲左轉駛入正勤路時，本應注意機器腳踏車行駛之車道
    及轉彎，應依標誌或標線之規定行駛，且機車於該交岔路口
    左轉時應以兩段方式進行，而依當時天候晴、能見度佳、柏
    油路面乾燥、路況正常無坑洞，且依其智識、能力，並無不
    能注意之情形，竟疏未注意機車行駛之車道及轉彎，應依標
    誌或標線之規定行駛，且於該交岔路口左轉時應以兩段方式
    進行，即因貪圖便利，貿然左轉逆向行駛於上開路口北側東
    西向之斑馬線上，適有蘇榮發騎乘車牌號碼YDK-960 號普通
    重型機車，沿中華五路由南往北方向行駛，行經上開路口時
    ，亦疏未注意車輛行駛至交岔路口，其行進應遵守燈光號誌
    之指示，於中華五路直行燈光號誌為紅燈之情形下，逕行通
    過路口而至，見狀閃煞不及，所騎乘機車之車頭撞擊甲○○
    所騎乘機車之右後方排氣管，二人均人車倒地，蘇榮發因而
    受有頭部外傷合併右側額頂骨骨折、雙側大腦硬腦膜下腔出
    血及蜘蛛網膜下腔出血等傷害，經送醫急救後，仍於93年3
    月6 日凌晨2 時43分許因傷重不治死亡。甲○○於肇事後留
    在現場，於有偵查犯罪職權之機關或公務員發覺肇事者前，
    即向前來現場處理之警員坦承肇事而接受裁判。
二、案經臺灣高雄地方法院檢察署檢察官據報相驗後簽分偵辦及
    蘇榮發之妻丙○○、弟丁○○訴由高雄市政府警察局前鎮分
    局移請臺灣高雄地方法院檢察署檢察官偵查起訴。
    理  由
一、訊據被告甲○○固坦承曾於93年2 月27日22時50分許，騎乘
    車牌號碼XGD-305 號機車，沿高雄市前鎮區○○○路由北往
    南方向行駛，行經該路與正勤路之有號誌交岔路口，欲左轉
    駛入正勤路時，與同一時、地，騎乘車牌號碼YDK-960 號機
    車，沿中華五路由南往北方向行駛，闖越紅燈而至之蘇榮發
    發生車禍，蘇榮發因而受有頭部外傷合併右側額頂骨骨折、
    雙側大腦硬腦膜下腔出血及蜘蛛網膜下腔出血等傷害，經送
    醫急救後，仍於93年3 月6 日凌晨2 時43分許傷重不治死亡
    等事實，惟矢口否認有何過失致死犯行，辯稱：伊當時要左
    轉正勤路，本來要兩段式左轉，但是剛剛越過正勤路中心線
    （行車分向線）時，正勤路之直行燈號就轉為綠燈，伊就直
    接左轉，行駛於正勤路由西往東方向快車道上接近中心線之
    位置，嗣因對向有一輛計程車要左轉，伊為了閃避就向左邊
    偏，逆向行駛於正勤路由東往西方向快車道上接近中心線之
    位置，後來因為看到被害人蘇榮發闖越紅燈騎過來，為了閃
    避就更往左邊偏移，靠近該路口北側斑馬線，但仍發生本件
    車禍，車禍之發生係因被害人闖紅燈所致，伊應無過失云云
    。經查：
（一）按被告以外之人於審判外之言詞或書面陳述，除法律有規
      定者外，不得作為證據。又被告以外之人於審判外之陳述
      ，雖不符前四條之規定，而經當事人於審判程序同意作為
      證據，法院審酌該言詞陳述或書面陳述作成時之情況，認
      為適當者，亦得為證據。刑事訴訟法第一百五十九條第一
      項、第一百五十九條之五第一項分別定有明文。查證人張
      佩璽曾以證人之身分，於93年3 月6 日接受警方詢問，其
      向司法警察所為之言詞陳述，業經公訴人及被告於審判程
      序中同意作為證據（見本院94年4 月7 日審判筆錄），且
      依該言詞陳述作成時之情況，亦無違背法令所定程序之處
      ，是本院認適當作為證據，合先敘明。
（二）被告於警詢時曾自承：伊於93年2 月27日22時50分許，騎
      乘車牌號碼XGD-305 號普通重型機車，沿高雄市前鎮區○
      ○○路由北往南方向行駛，行經該路與正勤路之有號誌交
      岔路口，因中華五路轉變紅燈，伊即左轉行駛正勤路，並
      無依規定騎至對面路口作兩段式待轉，亦未（由中華五路
      ）越過正勤路之行車分向線，即逆向行駛等語（見警卷第
      1 頁反面），而證人即現場目擊之人張佩璽於警詢、偵訊
      時證稱：案發時伊正好待在中華五路與正勤路口之「尚紅
      檳榔攤」，面向路口佇立於該店門口抽煙與友人聊天‧‧
      ‧於22時50分許，發現一名男子騎乘一輛黑色重型機車，
      行駛於中華五路上，由前鎮加工區往市區方向（南往北）
      直行前進，至正勤路口時，闖越該處路口紅燈，適有另位
      獅甲國宅方向往好市多大賣場方向，逆向直行於斑馬線上
      ，當時男騎士原是車速較慢，但闖紅燈至路口中央時，突
      又加速，女騎士已將接近好市○○○○路口，男騎士便迎
      面撞上女騎士機車之右後側排氣管，兩造人車隨即倒地，
      車子，伊看到的當時就只有那二部車子，並沒有其他的車
      子經過等語（見警卷第5 頁反面、臺灣高雄地方法院檢察
      署93年度偵續字第159 號卷第20頁），此外，復參酌本件
      被告、被害人之機車於車禍發生後即重疊倒地，而倒地位
      置係在中華五路、正勤路交岔路口北側東西向斑馬線北側
      ，有道路交通事故現場圖一紙、現場照片六張在卷可稽，
      足見本件車禍發生地點應在前開斑馬線上無誤乙節，堪認
      被告行經中華五路與正勤路交岔路口，欲左轉正勤路時，
      因發現中華五路號誌轉變為紅燈，即為貪圖便利，未依規
      定兩段式左轉，貿然左轉逆向行駛於上開路口北側東西向
      之斑馬線上。被告所辯其係先順向行駛於正勤路由西往東
      方向快車道上，為閃避對向左轉車輛始逆向行駛於正勤路
      由東往西方向快車道上接近中心線之位置，後來為了閃避
      被害人才更往左邊偏移，靠近該路口北側斑馬線云云，與
      事實不符，不足採信。
（三）再查，被害人確因本件車禍，受有頭部外傷合併右側額頂
      骨骨折、雙側大腦硬腦膜下腔出血及蜘蛛網膜下腔出血等
      傷害，經送醫急救後，仍於93年3 月6 日凌晨2 時43分許
      因傷重不治死亡之事實，亦經臺灣高雄地方法院檢察署檢
      察官督同法醫師相驗屬實，復有高雄榮民總醫院診斷證明
      書、法醫參考病歷摘要、驗斷書、勘驗筆錄及相驗屍體證
      明書各一份附卷可稽，堪認屬實。按機器腳踏車行駛之車
      道及轉彎，應依標誌或標線之規定行駛，道路交通安全規
      則第99條第1 項定有明文。本件被告行經中華五路與正勤
      路之有號誌交岔路口，欲左轉駛入正勤路時，本應注意機
      車行駛之車道及轉彎，應依標誌或標線之規定行駛，且機
      車於該交岔路口左轉時應以兩段方式進行，而當時外在狀
      況為天候晴、能見度佳、柏油路面乾燥、路況正常無坑洞
      等情，業據被告及證人張佩璽供承及證述明確，依當時情
      形及被告智識、能力，被告並無不能注意之情形，竟疏未
      注意上開規定，貿然左轉逆向行駛於上開路口北側東西向
      之斑馬線上，致與被害人撞擊發生車禍，被告顯有過失。
      至被告固辯稱本件車禍係因被害人闖越紅燈而引起，與其
      逆向行駛之行為無關云云，並以高雄市政府交通局車輛行
      車事故鑑定委員會鑑定意見、高雄市政府覆議意見均認本
      件被害人闖紅燈為肇事原因，被告僅有逆向行駛之違規行
      為，並無肇事原因為據；惟查，除單行道外，我國車輛行
      駛於道路上時，均應靠右行駛，此為公眾周知之事實，故
      依經驗法則而言，不論被害人有無闖越紅燈，其欲通過中
      華五路與正勤路之交岔路口時，必先注意左方有無來車，
      通過路口中心線後，改為注意右方有無來車。準此，被害
      人通過上開路口中心線，行駛至該路口北側東西向斑馬線
      時，僅會注意右方有無來車，實難預期並注意到被告會逆
      向自左方行駛而來，致發生本件車禍，足認被告未依規定
      兩段式左轉，逆向行駛於上開路口北側東西向斑馬線之行
      為，即為本件車禍肇事原因之一；又在一般情形下，依客
      觀之審查，被告前開逆向行駛之行為，仍會造成沿中華五
      路由南往北方向行駛而穿越該路口之駕駛人（不論有無闖
      越紅燈）難以注意到有該輛機車逆向行駛而來，無從及時
      採取必要之安全措施，避免車禍發生之結果，從而，被告
      就本件車禍之發生自屬有過失，且其過失行為使被害人因
      而傷重死亡，被告之過失行為與被害人之死亡結果間，具
      有相當因果關係。被告上開所辯實無足採，高雄市政府交
      通局車輛行車事故鑑定委員會、高雄市政府認本件被告僅
      有逆向行駛之違規行為，並無肇事原因之鑑定及覆議意見
      亦不足採。又被害人對於本件車禍之發生，雖有車輛行駛
      至交岔路口，其行進應遵守燈光號誌之指示而未遵守，逕
      行闖越紅燈通過路口，違反道路交通安全規則第102 條第
      1 項第1 款規定之過失，然仍不能因被害人亦有過失，即
      解免被告之罪責。綜上所述，本件事證明確，被告犯行堪
      予認定。
二、核被告所為，係犯刑法第276 條第1 項之過失致人於死罪。
    被告肇事後留在現場，於有偵查犯罪職權之機關或公務員僅
    知悉犯罪事實，但不知犯罪人為何人前，即向前來現場處理
    之警員坦承肇事，自首而接受裁判，有被告之交通事故談話
    紀錄表、本院辦理刑事案件電話紀錄查詢表各一紙附卷可考
    ，被告合乎自首之要件，應依刑法第62條前段規定，減輕其
    刑。爰審酌被告騎乘普通重型機車，本應謹慎注意遵守交通
    規則，以維其他參與道路交通者之安全，竟未注意機車行駛
    之車道及轉彎，應依標誌或標線之規定行駛，且機車於前開
    交岔路口左轉時應以兩段方式進行，即因貪圖便利，貿然左
    轉逆向行駛於上開路口北側東西向之斑馬線上，致發生本件
    車禍，被害人因而傷重死亡，被告過失程度非輕，並使被害
    人家屬遭受無法彌補之傷痛，且事後仍飾詞否認犯行，迄未
    與被害人家屬達成和解，賠償被害人家屬所受之損害，難認
    犯後態度良好，惟考量被告並無前科，有臺灣高等法院被告
    前案紀錄表一紙在卷可按，素行尚佳，另被害人就本件車禍
    之發生亦有過失等一切情狀，量處如主文所示之刑，以資懲
    儆。
據上論斷，應依刑事訴訟法第299 條第1 項前段，刑法276 條第
1 項、第62條前段，罰金罰鍰提高標準條例第1 條前段，判決如
主文。
本案經檢察官乙○○到庭執行職務。
中　　華　　民　　國　　94　　年　　4 　　月　　21　　日
                    交通法庭    審判長法　官  蔡國卿
                                      法　官  陳君杰
                                      法  官  楊筑婷
以上證明與原本無異。
如不服本判決，應於判決送達後10日內，向本院提出上訴狀。
中　　華　　民　　國　　94　　年　　4 　　月　　21　　日
                                      書記官  林雯琪
附錄本案論罪科刑法條：
刑法第276條
因過失致人於死者，處2年以下有期徒刑、拘役或2000元以下罰
金。
從事業務之人，因業務上之過失犯前項之罪者，處5年以下有期
徒刑或拘役，得併科3,000元以下罰金。
